臺灣高雄地方法院刑事判決　　　　　　　　　　　　　九十三年度易字第六六三號
　　公　訴　人　臺灣高雄地方法院檢察署檢察官
　　被　　　告　戊○○
　　　　　　　　丁○○○
　　右二人共同
　　選任辯護人　丙○○律師
右列被告等因傷害案件，經檢察官提起公訴（九十二年度偵字第一六二一三號），本
院判決如左：
    主  文
戊○○、丁○○○均無罪。
    理  由
一、公訴意旨略以：被告戊○○與丁○○○係母子關係，於民國九十一年十一月二十
    九日下午三時許，二人因里長之選舉訴訟，前往臺灣高雄地方法院鳳山簡易法庭
    出庭應訊，庭訊結束後，二人步出庭外時，與同案出庭作證之證人乙○○○發生
    言語衝突，被告戊○○與丁○○○竟共同基於傷害之犯意聯絡，由被告戊○○抱
    住告訴人，再由被告丁○○○出手毆打證人乙○○○之頭部，致證人乙○○○受
    有頭部及頸部挫傷之傷害，因認被告二人係共同涉犯刑法第二百七十七條第一項
    之傷害罪嫌云云。
二、按犯罪事實應依證據認定之，無證據不得認定犯罪事實；又不能證明被告犯罪者
    ，應諭知無罪之判決；刑事訴訟法第一百五十四條第一項、第三百零一條第一項
    分別定有明文。又犯罪事實之認定，應憑真實之證據，倘證據是否真實尚欠明確
    ，自難以擬制推測之方法，為其判斷之基礎；而認定犯罪事實之證據係指足以認
    定被告確有犯罪行為之積極證據而言，該項證據自須適合於被告犯罪事實之認定
    ，始得採為斷罪資料，最高法院五十三年臺上字第六五六號、二十九年上字第三
    一０五號判例足資參照。且刑事訴訟上證明之資料，無論其為直接或間接證據，
    均須達於通常一般之人均不致有所懷疑，而得確信其為真實之程度，始得據為有
    罪之認定，若其關於被告是否犯罪之證明未能達此程度，而有合理懷疑之存在，
    致使無從形成有罪之確信，根據「罪證有疑，利於被告」之證據法則，即不得遽
    為不利被告之認定，亦有最高法院七十六年度臺上字第四九八六號判例可稽。
三、本件公訴人認被告戊○○、丁○○○共同涉有傷害犯行，係以右述事實，業據證
    人乙○○○指訴明確，核與證人林宇洋、李戊琳、李金福、郭輝坤證述之情節相
    符，並有診斷證明書在卷可憑，為其論據之基礎。訊據被告二人均堅詞否認有何
    上開犯行，一致辯稱：其未下手打乙○○○，案發當天開完庭後，乙○○○係與
    張錦柳發生爭執，並進而互毆等語。
四、經查：
（一）被告戊○○與丁○○○確有於九十一年十一月二十九日下午三時許，因里長選
      舉之當選無效民事訴訟，至臺灣高雄地方法院鳳山簡易庭出庭應訊之事實，業
      據被告二人自承在卷，並有本院民事庭通知書一紙存卷可參，是證人乙○○○
      此部分之指訴，應屬實在。惟就被告二人有無下手毆打證人乙○○○乙節，證
      人乙○○○固於本院審理時證稱：當時我開完庭後，拿著殘障手冊及身分證，
      質問戊○○何以輸不起里長選舉，要讓我這一個重聽的老人出庭作證，戊○○
      就站在我旁邊用手勒住我頸部，再與丁○○○一起動手打我的頭部及背部很多
      下云云（本院九十三年六月十八日審判筆錄），並提出阮綜合醫院驗傷診斷書
      、診斷證明書及蔡善教診所驗傷診斷書各一份在卷足憑。然依上開診斷證明書
      所載，證人乙○○○受有頭皮多處挫傷、顏面挫傷、左肩挫傷、頸部抓傷三乘
      二公分之傷害，可見其傷勢分佈於頭部、頸部與肩部，背部並無受傷，且頸部
      之傷為抓傷三乘二公分，傷勢輕微，衡情應非掐住頸部可造成之傷勢，是證人
      乙○○○所受之傷勢與其指訴遭被告二人共同毆打之情節並不相符，則證人乙○○○之指訴是否可信，即有疑問。
（二）至證人李賴素蘭於警訊中證稱：我在簡易庭門口，看見戊○○動手勒住乙○○○脖子，丁○○○動手毆打乙○○○，時間長達十分鐘云云（九十二年六月二
      十三日警訊筆錄），證人李戊琳於偵查中證述：開完庭後，我在大門口詢問何
      時宣判，看見戊○○、丁○○○與乙○○○拉扯，丁○○○先動手打乙○○○
      頭部，戊○○再抱住乙○○○，乙○○○之兒子在旁保護她母親云云（偵查卷
      第四八頁），證人郭輝坤於偵查中證稱：我在簡易庭外，看見戊○○與乙○○○在吵架，戊○○抱住乙○○○，由丁○○○動手打乙○○○云云（偵查卷第
      六二頁），而證人李金福則於偵查中證述：當時乙○○○先出口罵人，對方有
      位婦人對他吐口水，乙○○○要過去拉扯該婦人，戊○○為了阻止，就上前抱
      住乙○○○，丁○○○則不明究理，從後面打乙○○○的頭部及背部云云（偵
      查卷第六三頁）。綜觀上述證人李賴素蘭等人之證詞，關於本件衝突發生之緣
      由，證人李戊琳稱係被告二人與證人乙○○○拉扯，證人郭輝坤稱係被告戊○○與證人乙○○○吵架，證人李金福則稱係另位婦人與證人乙○○○爭執；而
      就毆打之經過情形，證人李戊琳稱係被告丁○○○先動手打證人乙○○○，證
      人李賴素蘭、郭輝坤、李金福則稱係被告戊○○先抱住證人乙○○○，是以渠
      等所證彼此相左，莫衷一是。且證人李賴素蘭、李戊琳、郭輝坤、李金福等人
      右開所述，經核與證人乙○○○陳稱：係被告戊○○先用手掐住其頸部，被告
      丁○○○再與戊○○共同下手毆打云云，亦不一致，果渠等所述之情為真，當
      無此矛盾之處，稽此，足徵證人李賴素蘭、李戊琳、郭輝坤、李金福前揭證述
      ，顯係嗣後附和證人乙○○○之虛詞，均無足取。
（三）證人乙○○○雖有於右述時地遭受頭皮多處挫傷、顏面挫傷、左肩挫傷、頸部
      抓傷三乘二公分之傷害，惟此實係被告二人於庭訊結束後，被告丁○○○先步
      出庭外，被告戊○○走在後方，證人乙○○○緊跟於被告戊○○身旁走出簡易
庭，並在簡易庭門口一再辱罵被告戊○○，證人即被告戊○○阿姨張錦柳擔心
      發生肢體衝突，上前挺身阻擋於被告戊○○與證人乙○○○間，證人乙○○○
      與證人張錦柳爭吵，並出手抓住證人張錦柳頭髮，證人張錦柳遂與乙○○○進
      而互毆，證人乙○○○因此受有傷害等情，業據證人黃元成於偵查中證述：當
      天開完庭後我到法庭外等著要坐車回家，戊○○、丁○○○自法庭走出來，並
      未動手打乙○○○，不知乙○○○為何對戊○○、丁○○○提出告訴等語（偵
      查卷第四六頁），證人林宇洋於偵查中證述：當天我向丁○○○買香燭，丁○○○與戊○○說要去法院，我們就一起去，開完庭出來後，乙○○○就破口大
      罵戊○○，之後又與丁○○○發生爭吵後打架，我上去勸架，拉不開，戊○○
      、丁○○○並沒打乙○○○，打乙○○○的是張錦柳等語（偵查卷第四七頁）
      ，證人蔣耀彬於偵查時結證稱：我是以證人身分到法院作證，出來後看到張錦
      柳被乙○○○抓住頭髮，我出聲制止，但他們有六、七個人圍出來，我還被法
      警帶到法庭內保護等語（偵查卷第四七頁），證人周登讚於偵查中到庭證述：
      我開完庭後出來到法院門口，張錦柳被乙○○○之兒子壓倒在地，我趕快回法
      庭告訴法官，法官叫我通知法警處理，戊○○、丁○○○並沒打乙○○○等語
      非虛（偵查卷第四七頁），核與證人張錦柳於本院審理時證述：乙○○○開庭
      完後對戊○○大罵，並吐口水，而且一直向戊○○推擠，我怕他們發生衝突，
      上前阻止，結果乙○○○拉我的頭髮，我轉身與乙○○○扭打，事後乙○○○
      沒有告我，反而告戊○○他們，我覺得很奇怪等情相符（本院九十三年六月十
      八日審判筆錄），由是可見被告戊○○與丁○○○辯稱：其未出手毆打證人乙○○○，案發當天開完庭後，證人乙○○○係與證人張錦柳發生衝突，並進而
      互毆等語，尚非無據。
（四）至證人張錦柳固於偵查中另證述：我沒有打乙○○○云云（偵查卷第四九頁）
      ，然此係因本件乃證人乙○○○先出言挑釁，證人張錦柳為避免證人乙○○○
      與被告戊○○發生肢體衝突，挺身介入證人乙○○○與被告戊○○間，與證人
      乙○○○發生口角，證人乙○○○出手拉扯證人張錦柳之頭髮，二人進而互毆
      乙情，已經本院認定如前，則證人張錦柳主觀上認係證人乙○○○先動手，自
      己僅出手防禦，而在檢察官第一次訊問時，答稱我沒有打乙○○○，迨本院詳
      細訊問案發經過，始全盤供出上情，亦與常情相符，並不得據此推論證人張錦
      柳於本院審理時所證均不可信。
（五）綜上所述，公訴人認定被告戊○○、丁○○○共同涉犯前揭傷害罪行，其所憑
      證人乙○○○之指訴有諸多瑕疪，且與證人李賴素蘭、李戊琳、郭輝坤、李金
      福等人之證詞亦互相齟齬，尚不足以為被告二人有罪之認定，本院無從形成被
      告等有罪之心證，此外，復查無其他證據足資證明被告二人確有公訴人所指之
      共同偽造有價證券犯行，無法證明被告等犯罪，揆諸上開說明，自應為被告等
      無罪之諭知。
據上論斷，應依刑事訴訟法第三百零一條第一項，判決如主文。
本案經檢察官甲○○到庭執行職務。
中      華      民      國      九十三      年    六    月      三十    日
                                  臺灣高雄地方法院刑事庭
                                        審判長法  官     張桂美
                                              法  官     唐中興
                                              法  官     莊珮君
右正本證明與原本無異。
如不服本判決，應於判決送達後十日內，向本院提出上訴狀。
                                              書記官     林志衡
中      華      民      國      九十三      年    六    月      三十    日
